【裁判字號】    99,訴,2397
【裁判日期】    990902
【裁判案由】    偽證等
【裁判全文】
臺灣板橋地方法院刑事判決              99年度訴字第2397號
公  訴  人  臺灣板橋地方法院檢察署檢察官
被      告  甲○○
上列被告因偽證等案件，經檢察官提起公訴（99年度偵字第1612
7 、16647 號），被告於準備程序中就被訴事實為有罪之陳述，
經告知簡式審判程序之旨，並聽取當事人之意見後，本院合議庭
裁定由受命法官獨任進行簡式審判程序，判決如下：
    主  文
甲○○未指定犯人，而向該管公務員誣告犯罪，處拘役肆拾日，
如易科罰金，以新臺幣壹仟元折算壹日；又於檢察官偵查時，證
人於案情有重要關係之事項，供前具結，而為虛偽陳述，處有期
徒刑肆月。
    事  實
一、甲○○明知位於臺北縣板橋市○○路47號1 樓之龍門遊藝場
    內所擺設之電子遊戲機台，並無得洗分兌現之情形，竟基於
    誣告之故意，於民國98年1 月20日凌晨1 時42分許，在臺北
    縣政府警察局板橋分局製作警詢筆錄時，捏造事實向該管員
    警誣指前揭遊藝場內得洗分兌現，涉有賭博之不法情形，未
    指定犯人，向該管公務員誣告犯罪，使不特定人有受刑事訴
    追之虞。復基於偽證之犯意，於98年3 月26日14時39分許，
    在臺灣板橋地方法院檢察署檢察官以98年度偵字第7504號偵
    辦被告吳王禮利賭博案件，以證人身分到庭偵訊時，對於龍
    門遊藝場是否確有得洗分兌現於案情有重要關係之事項，經
    檢察官告知具結之義務及偽證罪之處罰後，以證人身分供前
    具結，並虛偽陳述：一開始對方說要5 千才可以洗分換到卡
    片，隔天朋友帶我去洗分，就直接拿卡片換錢，洗分換錢2
    、3 次，換的過程是用機台換卡，再用卡換成錢，1 次是在
    地下道，其他幾次在府中捷運站外的農會門口等，有時換到
    7 千元至8 千元，有時換到幾萬元，第一次換錢是在96年4
    月，陸續隔幾天換錢，空白寄分單是一種請款單據等虛偽陳
    述，經檢察官以被告王吳禮利涉犯賭博罪向本院聲請簡易判
    決處刑，本院以98年度簡字第6309號判處龍門遊藝場負責人
    王吳禮利賭博罪4 月，經王吳禮利上訴後，由本院以98年度
    簡上字第1454號撤銷原判決改判無罪，經檢察官上訴後，由
    臺灣高等法院以99年度上易字第611 號判決上訴駁回確定。
    甲○○則於本院審理98年度簡上字第1454號案件時，自承於
    前述警詢及檢察官偵查中所述均為不實，始悉上情。
二、案經臺灣高等法院檢察署函請暨臺灣板橋地方法院檢察署檢
    察官自動檢舉簽分偵查起訴。
    理  由
一、本件被告甲○○所犯為死刑、無期徒刑、最輕本刑為3 年以
    上有期徒刑以外之罪，且非高等法院管轄第一審之案件，於
    本院準備程序進行中，被告就被訴事實為有罪之陳述，經告
    知被告簡式審判程序之旨，並聽取公訴人及被告之意見後，
    本院合議庭裁定由受命法官獨任進行簡式審判程序，合先敘
    明。
二、上揭犯罪事實，業據被告於偵查及本院審理時坦承不諱，並
    有臺北縣政府警察局板橋分局98年1 月20日警詢筆錄、臺灣
    板橋地方法院檢察署98年3 月26日訊問筆錄與結文、本院99
    年1 月21日審判筆錄、本院98年度簡上字第1454號、臺灣高
    等法院99年度上易字第611 號刑事判決各1 份在卷可稽，足
    認被告自白與事實相符，堪予採信，本案事證明確，被告犯
    行洵堪認定，應予依法論科。
三、按刑法上之偽證罪，不以結果之發生為要件，一有偽證行為
    ，無論當事人是否因而受有利或不利之判決，均不影響其犯
    罪之成立。而該罪所謂於案情有重要關係之事項，則指該事
    項之有無，足以影響於裁判之結果者而言（最高法院71年臺
    上字第8127號判例意旨可資參照）。核被告所為，係犯刑法
    第171 條第1 項之未指定犯人誣告罪及同法第168 條之偽證
    罪。被告所犯上開2 罪，犯意各別，行為互殊，應予分論併
    罰。再按犯刑法第168 條至第171 條之罪，於所虛偽陳述或
    所誣告之案件，裁判或懲戒處分確定前自白者，減輕或免除
    其刑，刑法第172 條定有明文。查被告於其所誣告及虛偽陳
    述之案件（即臺灣板橋地方法院檢察署98年度偵字第7504號
    王吳禮利涉嫌賭博案件）裁判確定前，即於本院99年度簡上
    字第1454號案件之99年1 月21日審理中，自白證述其上開偵
    查所證乃係虛偽陳述，嗣本院於99年2 月11日以98年度簡上
    字第1454號判決王吳禮利無罪，由臺灣高等法院於99年4 月
    29日，以99年度上易字第611 號駁回上訴確定等情，有上開
    案件卷證在卷可憑，是被告本件誣告、偽證犯行，均應依刑
    法第172 條規定減輕其刑。爰審酌被告誣告及偽證犯行無端
    使司法機關發動偵查，浪費司法資源及嚴重影響司法之公正
    性，惟犯後坦承犯行，態度良好，兼衡其犯罪之動機、目的
    、手段、生活狀況與智識程度，並念及被告犯後已坦承犯行
    ，深表悔意，犯後態度良好等一切情狀，分別量處如主文所
    示之刑，並就未指定犯人誣告罪部分諭知易科罰金之折算標
    準。
據上論斷，應依刑事訴訟法第273 條之1 第1 項、第299 條第1
項前段，刑法第168 條、第171 條第1 項、第172 條、第41條第
1 項前段，刑法施行法第1 條之1 第1 項、第2 項前段，判決如
主文。
本案經檢察官黃怡華到庭執行職務。
中    華    民    國    99    年    9     月    2     日
                  刑事第十四庭  法  官  廖欣儀
以上正本證明與原本無異。
如不服本判決應於收受判決後10日內向本院提出上訴書狀，並應
敘述具體理由。其未敘述上訴理由者，應於上訴期間屆滿後20日
內向本院補提理由書（均須按他造當事人之人數附繕本）「切勿
逕送上級法院」。
                                書記官  顏偉林
中    華    民    國    99    年    9     月    2     日
附錄本案論罪科刑法條全文：
中華民國刑法第168條
（偽證罪）
於執行審判職務之公署審判時或於檢察官偵查時，證人、鑑定人
、通譯於案情有重要關係之事項，供前或供後具結，而為虛偽陳
述者，處7 年以下有期徒刑。
中華民國刑法第171條
（未指定犯人誣告罪）
未指定犯人，而向該管公務員誣告犯罪者，處1 年以下有期徒刑
、拘役或3 百元以下罰金。
未指定犯人，而偽造、變造犯罪證據，或使用偽造、變造之犯罪
證據，致開始刑事訴訟程序者，亦同。

司法院資訊處製作；財團法人民間司法改革基金會備份。
